【裁判字號】    98,訴,1138
【裁判日期】    981130
【裁判案由】    違反野生動物保育法
【裁判全文】
臺灣桃園地方法院刑事判決              98年度訴字第1138號
    公  訴  人  臺灣桃園地方法院檢察署檢察官
    被      告  甲○○
                          巷1.
上列被告因違反野生動物保育法案件，經檢察官向本院桃園簡易
庭聲請簡易判決處刑（聲請案號：98年度偵字第1682號），經本
院認有刑事訴訟法第451 條之1 第4 項但書第3 款之情形，改依
通常程序審理，本院判決如下：
    主      文
本件免訴。
    理      由
一、按案件曾經判決確定者，應諭知免訴之判決；又刑事訴訟法
    第161 條第4 項、第302 條至第304 條之判決，得不經言詞
    辯論為之；刑事訴訟法第302 條第1 款、第307 條，分別定
    有明文。
二、本件公訴意旨略以：被告甲○○明知屬於野生動物保育法規
    範之二級（即珍貴稀有）保育類野生動物蘇卡達象龜（學名
    Geochdone sulcata ）係經由主管機關公告為珍貴稀有之保
    育類野生動物，非經主管機關許可，不得買賣，竟於民國97
    年4 月間某日，經由網際網路廣告，以每隻新臺幣（下同）
    4,000 元之代價，向某姓名年籍均不詳綽號「小蘇」之人購
    入蘇卡達象龜後，再利用網際網路刊登販售蘇卡達象龜之訊
    息，並於97年4 月中旬某日，以2 隻蘇卡達象龜共計11,000
    元之價格，在桃園縣國道2 號公路大園交流道附近販售予謝
    名奕（經臺灣臺中地方法院判處有期徒刑8 月，緩刑2 年，
    並向公庫支付5,0000元確定）。嗣經警循線查獲，始悉上情
    。因認被告甲○○違反野生動物保育法第35條第1 項之規定
    ，應依同法第40條第2 款之規定處斷等語。
三、惟查被告甲○○前因明知蘇卡達象龜係經由主管機關公告為
    珍貴稀有之保育類野生動物，非經主管機關許可，不得買賣
    ，竟於97年6 月1 日，經由網際網路，以每隻新台幣（下同
    ）4,000 元之代價，向某姓名年籍均不詳之人購入蘇卡達象
    龜數隻後，自97年6 月3 日起，而在寵物世紀爬爬市集網站
    上，以「蛋黃酥」之名義，張貼「超Q 小蘇1/6,000 ，意者
    洽0000000000」之訊息，以每隻6,000元之代價，販賣上開
    保育類野生動物蘇卡達象龜。嗣於97年6月7日下午1 時40分
    許，為警在桃園縣八德市○○路818 號前查獲，並扣得蘇卡
    達象龜5 隻之違反野生動物保育法案件，業經臺灣桃園地方
    法院檢察署檢察官以97年度速偵字第1626號聲請簡易判決處
    刑，並於97年6 月30日經本院以87年度桃簡字第1883號判處
    有期徒刑6 月，緩刑4 年，嗣於97年7 月28日確定（以下簡
    稱前案）。本件則係於98年3 月31日起訴，並於同年4 月21
    日繫屬於本院，此有臺灣高等法院被告全國前案紀錄表及臺
    灣桃園地方法院檢察署檢察官98年4 月21日乙○玲昃98偵16
    82字第31392 號送審函各乙件在卷可稽。經查：
  (一)檢察官起訴本件被告犯違反野生動物保育法第40條第2 款規
    定之非法買賣保育類野生動物罪之時間係在97年4 月中旬；
    而前案認定被告犯罪時間係於97年6 月1 日購入蘇卡達象龜
    ，並自97年6 月3 日在網站張貼販賣訊息，迄97年6 月7 日
    為警查獲。本件則係起訴被告於同年4 月間某日購入蘇卡達
    象龜，並於同年月中旬販賣予另案被告謝名奕。觀察兩行為
    間隔僅一月許，頗為相近，且被告二案手段均以網路張貼訊
    息販賣蘇卡達象龜，差別僅在本件有查獲買受之人謝名奕，
    而前案則否。是則本案與前案因時間接近，行為相同，侵害
    法益亦屬同一，是否確屬不同之兩罪，而得分別聲請簡易判
    決處刑，非無疑問。
  (二)且依被告於本件偵查中供稱：「（問：上次經判決所販售的
    蘇卡達象龜與本次販售給證人的蘇卡達象龜來源為何？）我
    也是在網路上買的，我是分兩批買的，經判決的與本次的是
    同一批買的」（見偵卷第28頁倒數第7 行）等語。是本件販
    賣予謝名奕之象龜，顯與前案已售出及尚未售出即被查獲之
    象龜，係同時購入。且本件售出時間係在97年4 月中旬，而
    謝名奕係嗣於97年8 月2 日在台中市○○○路與天津路口被
    警查獲，循線於97年9 月16日經警聲請搜索票至被告桃園縣
    桃園市○○里○○鄰○○街44巷19弄13號住處搜得象龜始悉全
    情。前案則係97年6 月7 日下午1 時40分許，即已為警在桃
    園縣八德市○○路818 號前查獲被告及象龜。是被告就同時
    購入之象龜先賣予謝名奕（本案）後再被查獲（前案），而
    前案並未查獲任何買受之人，自應認係同一犯罪行為過程。
    易言之，被告基於單一之營利意圖購入同批象龜，先賣出本
    案之二隻後始經前案查獲，並非查獲後再次賣出，其犯意應
    未中斷，故本案與前案不能認為分別之二行為，而視為單一
    之連貫行為過程。
  (三)縱因被告於前案自述其所查獲之象龜係於97年6 月1 日始行
    購入，而本件被告係於97年4 月間某日購入象龜，並於同年
    月中旬賣予謝名奕，二者乍觀似有差距。惟被告於前案之供
    述均屬自白，並無查獲任何買受之人，故其所為於97年6 月
    1 日購入之陳述，尚無佐證允可證明。而依照被告本案、前
    案行為觀察，被告應在本案賣予謝名奕之時即已購入相當數
    量之象龜，故其於前案陳述係於97年6 月1 日即該案查獲前
    未久始購入，或冀於輕化罪責而為，非無可能。況其於本件
    偵查中則已改稱係同批購入已如上述，容疑之處，自應為被
    告有利認定，即兩案象龜確屬同時購入。抑且，被告於本件
    警訊中亦供稱：「（問：你向綽號『小蘇』購買蘇卡達象龜
    幾次？）我向他購買兩次，大約第一次於97年4 月份購買，
    第二次於97年5 月底向他購買」、「（問：你與綽號小蘇在
    何地點交易？每隻新台幣多少元？每次分別購買幾隻？）我
    跟他2 次約在新店坪林捷運站附近的便利商店，每隻以新台
    幣4,000 元向他購買，第一次向他購買9 隻，第2 次向他購
    買11隻」（見偵卷第5 頁倒數第7 行）等語，則本件起訴被
    告於97年4 月間第一批購入之象龜，除賣與謝名奕2 隻外，
    剩餘應有7 隻，蓋前案查獲時係扣得5 隻象龜，數量少於7
    隻，自屬不能排除前案查獲者可能係第一次所購買象龜之合
    理懷疑，益證被告上開同時購入之陳述尚屬非虛。又倘認非
    同批購入，而對照被告於前案陳述被查獲之象龜係於97年6
    月1 日購入，與被告前開陳述中第二次購入係在97年5 月底
    之時間極為相近，應可認定第二批購買之時間即在97年5 月
    底至同年6 月1 日該段時間內。則以被告長時間於網站上張
    貼訊息意圖販售象龜之習性，其基於單一之販入象龜後賣出
    之犯意，縱分兩批向綽號「小蘇」之人購入象龜後，再一併
    售出（包括賣予謝名奕），且兩次購入時隔非久，其係基於
    購入象龜後再予賣出之單一且相同犯罪計畫，亦在情理之內
    。無論如何，被告先後二次販入後所存之象龜既已全數於前
    案即97年7 月6 日查獲，並經論罪處刑，則在前所售出之部
    分（即本案部分），自不能僅因知悉在後，即再予單獨處罰
    。
  (四)按牽連犯及連續犯修正刪除後，固應嚴格遵守一罪一罰之原
    則，然「行為人為犯特定罪而持有槍、彈，並於持有槍、彈
    後即緊密實行該特定犯罪，雖其持有槍、彈之時地與犯特定
    罪之時地，在自然意義上非完全一致，然二者仍有部分合致
    ，且犯罪目的單一，依一般社會通念，認應評價為一罪方符
    合刑罰公平原則，如予數罪併罰，反有過度處罰之疑，與人
    民法律感情亦未契合；是於牽連犯廢除後，適度擴張一行為
    概念，認此情形為一行為觸犯數罪名之想像競合犯，方屬適
    當」（最高法院97年台上字第1880號判決參照）。從而行為
    人之數舉動所侵害之數罪具有保護同一法益之情形，及行為
    人為完成某一主要犯罪行為，而在先前準備階段觸犯犯罪，
    或犯罪後為保全犯罪成果觸犯犯罪之情形，其行為在自然上
    並非完全一致，然前後仍有部分合致，且犯罪目的單一，依
    一般社會觀念，認應價為一罪方符合刑罰原則，如予數罪併
    罰，反有過度之疑，與人民法律感情亦未契合。是於廢除牽
    連犯後，適度擴張一行為概念，認此情形為一行為，方屬適
    當，此一行為即所謂「因不法行為結果單一性而形成之行為
    單數」、「構成要件的行為單數」（台灣高等法院台南分院
    97年度上訴字第919 號判決參照）。查本件與前案確有部分
    合致之處（即購入象龜），縱本件因有賣出行為致與前案行
    為在自然上並非一致，但因所侵害法益相同，且犯罪目的單
    一，從而依一般社會觀念，仍應評價為一罪為宜。是被告係
    以一行為觸犯本案及前案兩項違反野生動物保育法第40條第
    2 款罪名，為想像競合犯，應依刑法第55條規定論以一罪。
  (五)綜上所述，本件聲請簡易判決處刑之事實，與前開已起訴且
    經判決確定之前案犯行，係具想像競合犯之裁判上一罪關係
    ，依審判不可分之原則，自仍屬同一案件。茲前揭本院97年
    度桃簡字第1883號違反野生動物保育法案件既已判決確定，
    本件係同一案件確定後始予起訴（聲請簡易判決處刑），揆
    之首開規定，爰不經言詞辯論，逕為諭知本件免訴之判決。
據上論斷，應依刑事訴訟法第452 條、第302 條第1 款、第307
條，判決如主文。
中    華    民    國    98    年    11    月    30    日
                  刑事第十庭  審判長  江德民
                              法  官  華奕超
                              法  官  黃鏡芳
以上正本證明與原本無異。
如不服本判決，應於判決送達後10日內向本院提出上訴狀（應附
繕本），其未敘述上訴理由者，應於上訴期間屆滿後20日內補提
理由書狀於本院，上訴於臺灣高等法院。
                              書記官  林新裕
中    華    民    國    98    年    11    月    30    日


司法院資訊處製作；財團法人民間司法改革基金會備份。
